【裁判字號】    97,竹簡,623
【裁判日期】    971028
【裁判案由】    塗銷土地所有權移轉登記等
【裁判全文】
臺灣新竹地方法院民事簡易判決         97年度竹簡字第623號
原      告  聯邦商業銀行股份有限公司
法定代理人  甲○○
訴訟代理人  丙○○
            戊○○
被      告  乙○○
                        4弄1.
            丁○○
                        4弄1.
上列當事人間請求撤銷贈與等事件，本院於民國97年10月14日言
詞辯論終結，判決如下：
    主      文
被告就附表所示之不動產於民國九十六年五月二十五日所為之買
賣行為及所有權移轉行為均應予撤銷。
被告丁○○就前項不動產於民國九十六年六月十三日經新竹市地
政事務所以買賣為登記原因所為之所有權移轉登記應予塗銷。
訴訟費用由被告連帶負擔。
    事實及理由
甲、程序方面
    本件被告經合法通知，均未於言詞辯論期日到場，核無民事
    訴訟法第386條各款所列情形，爰依原告聲請，由其一造辯
    論而為判決。
乙、實體方面
一、原告主張：緣被告乙○○前向原告申辦信用卡使用，依約被
    告乙○○得於特約商店記帳消費，被告乙○○並同意依原告
    寄送之信用卡消費對帳單所指定之日期、方式，繳付信用卡
    帳款予原告，詎被告乙○○於刷卡消費後並未依約繳款，現
    尚積欠原告信用卡消費款本金新臺幣（下同）80,321元及利
    息、違約金迄未清償，嗣經原告對之提起返還消費借貸款之
    訴訟，並經本院簡易庭以97年度竹小字第372號判決確定在
    案，豈料，被告乙○○明知已積欠原告消費借貸款債務，且
    已無其他之財產可供執行清償原告之債權，竟於民國96年5
    月25日將其僅有如附表所示之土地及建物以買賣為原因移轉
    登記與其繼母即被告丁○○，並於96年6月13日辦畢所有權
    移轉登記。查被告乙○○既除如附表所示之土地及建物外無
    其他不動產，則被告乙○○將如附表所示之土地及建物移轉
    登記與其繼母即被告丁○○，並以買賣為登記原因，向新竹
    市地政事務所申請辦理所有權移轉登記等行為，將致被告乙
    ○○陷於無資力之狀態而無從清償其對原告所負之債務，顯
    已害及原告之債權，而此亦為被告於行為時所明知，依民法
    第244條第2項、第4項前段之規定，原告自得請求本院撤銷
    被告間於96年5月23日就如附表所示土地及建物所為買賣之
    債權行為及所有權移轉之物權行為，並請判命被告丁○○塗
    銷新竹市地政事務所就如附表所示土地及建物於96年6月13
    日以買賣為原因所為之所有權移轉登記等語。並聲明：如主
    文第1、2項所示。
二、被告均未於言詞辯論期日到場，亦未提出書狀作何聲明或陳
    述。
三、得心證之理由：
(一)查原告主張之上開事實，業據其提出與所述相符之信用卡申
    請書、約定條款、歷史帳單查詢表、卡戶本金利息及相關費
    用查詢及分期未入帳查詢單、土地登記謄本、建物登記謄本
    、新竹市地政事務所網路申領異動索引表、本院97年6月25
    日新院雲民修97消債更34字第12338號函、被告乙○○民事
    債務清理更生聲請狀等件為證，並經本院依職調查詢被告乙
    ○○之訴訟繫屬情形及調取本院97年度執字第13395號、97
    年度執字第10970號執行卷核閱無訛，亦有被告乙○○之案
    件索引卡查詢表、本院簡易庭97年度竹小字第167號、97年
    度竹小字第372號民事小額判決等件附卷可稽，而被告經受
    合法通知，均未到場爭執，亦未提出任何有利於己之聲明、
    陳述或證據，以供本院參酌，本院依調查證據之結果及斟酌
    全辯論意旨，自堪信原告之主張為真實。
(二)按債務人所為之有償行為，於行為時明知有損害於債權人之
    權利者，以受益人於受益時亦知其情事者為限，債權人得聲
    請法院撤銷之。債權人依第1項或第2項之規定聲請法院撤銷
    時，得並聲請命受益人或轉得人回復原狀，民法第244條第2
    項、第4項前段定有明文。又債權人之債權，因債務人之行
    為，致有履行不能或困難之情形者，即應認為有損害於債權
    人之權利。故在特定債權，倘債務人所為之有償行為，於行
    為時明知有損害於債權人之權利，而受益人於受益時，亦知
    其情事者，債權人即得行使民法第244條第2項之撤銷權以保
    全其債權，並不以債務人因其行為致陷於無資力為限（最高
    法院著有45年台上字第1316號判例可資參照）；次按債務人
    所有之財產除對於特定債權人設有擔保物權外，應為一切債
    務之總擔保，故債務人明知其財產不足清償一切債務，而竟
    將財產出賣於人，及受益人於受益時亦知其情事者，債權人
    即得依民法第244條第2項之規定，聲請法院撤銷。此項撤銷
    權之效力，不特及於債權行為，即物權行為亦無例外（最高
    法院著有48年臺上字第1759號判例可資參照）。
(三)查本件被告乙○○對原告有上開消費借貸債務，即對原告負
    有清償責任，詎被告乙○○於積欠上開消費借貸債務未清償
    前，竟於96年5月25日將如附表所示之系爭土地及建物出賣
    與其繼母即被告丁○○，並於96年6月13日以買賣為原因辦
    畢所有權移轉登記，而其等於行為時均明知有損害於債權人
    即原告之權利，致原告之債權有履行不能或行使困難之情形
    ，且查，被告乙○○名下已無任何不動產，於96年度雖有所
    得收入共645,505元，惟其因積欠多家銀行消費借貸款債務
    ，而經多家債權銀行對之提起返還消費借貸款之訴訟，並經
    獲得勝訴判決確定後依法聲請強制執行，再被告乙○○並因
    積欠共計2,181,195元之龐大消費借貸款債務無法清償，而
    依消費者債務清理條例之規定向本院聲請債務清理更生，並
    經本院以97年度消債更字第34號更生事件受理中等情，均有
    被告之稅務電子閘門財產所得調件明細表、被告之訴訟繫屬
    查詢表、本院97年6月25日新院雲民修97消債更34字第12338
    號函、被告乙○○民事債務清理更生聲請狀等件附卷可憑，
    並經本院依職權調取本院97年度執字第13395號、97年度執
    字第10970號執行卷核閱屬實，足證被告明知其等間就如附
    表所示之系爭土地及建物之買賣行為，顯有害債權人即原告
    之債權，竟仍執意為之，並以買賣為原因，辦畢所有權移轉
    登記，是依上開規定及說明，原告自得訴請撤銷被告二人間
    就如附表所示土地及建物所為之買賣債權行為及移轉所有權
    之物權行為，並將被告丁○○所為之所有權移轉登記予以塗
    銷。從而，原告依民法第244條第2項及第4項規定，求為判
    決如主文第1、2項所示，為有理由，應予准許。
四、據上論結：本件原告之訴為有理由，依民事訴訟法第436條
    第2項、第385條第1項前段、第85條第2項，判決如主文。
中    華    民    國    97    年    10    月    28    日
                  新竹簡易庭    法  官  高敏俐
以上正本係照原本作成。
如對本判決上訴，須於判決送達後20日內向本院提出上訴狀。
中    華    民    國    97    年    10    月    28    日
                                書記官  黎秀娟
附表：
┌───────────────────────────────────────────────────┐
│土地標示：                                                                                            │
├───┬───┬───┬─────┬────┬──────┬────────┬────────────┤
│縣  市○  段  ○○  段│ 地    號 │ 地  目 │ 面      積 │ 設           定│備                    註│
│      │      │      │          │        │（平方公尺）│ 權  利  範   圍│                        │
├───┼───┼───┼─────┼────┼──────┼────────┼────────────┤
│新竹市○○○段│      │    67    │   建   │    1372    │    全部        │                        │
├───┴───┴───┴─────┴────┴──────┴────────┴────────────┤
│建物標示：                                                                                            │
├─┬───────┬──────────┬─┬─┬───────────┬────┬───┬─────┤
│  │建 物 門 牌   │  基  地  坐  落    │  │  │建    物    面     積 │附    屬│設定權│   備     │
│建│              │                    │層│構│（平  方    公    尺）│建    物│利範圍│          │
│  ├─┬─┬───┼──┬─┬─┬───┤  │  ├─┬─┬─┬─┬─┬─┼────┤      │          │
│號│縣│街│巷號  │縣  │  │小│      │樓│造│一│  │  │  │  │合│主 要 建│      │          │
│  │  │路│      │    │段│  │地  號│  │  │  │  │  │  │  │  │        │      │          │
│  │市│段│弄樓  │市  ○  ○段│      │  │  │  │  │  │  │  │  │築 材 料│      │   註     │
│  │  │  │      │    │  │  │      │  │  │層│  │  │  │  │計│及 用 途│      │          │
├─┼─┼─┼───┼──┼─┼─┼─┬─┼─┼─┼─┼─┼─┼─┼─┼─┼────┼───┼─────┤
│9 │新│武│271巷 │新  │舊│  │6 │  │  │鋼│1 │  │  │  │  │1 │平台    │      │          │
│9 │竹│陵│64弄  │竹  │社│  │7 │  │  │筋│0 │  │  │  │  │0 │（3.19平│      │          │
│4 │市│路│16號  │市  ○段│  │  │  │  │混│2 │  │  │  │  │2 │方公尺）│      │          │
│  │  │  │1樓   │    │  │  │  │  │  │凝│. │  │  │  │  │. │        │      │          │
│  │  │  │      │    │  │  │  │  │  │土│6 │  │  │  │  │6 │        │      │          │
│  │  │  │      │    │  │  │  │  │  │造│4 │  │  │  │  │4 │        │      │          │
│  │  │  │      │    │  │  │  │  │  │  │  │  │  │  │  │  │        │      │          │
└─┴─┴─┴───┴──┴─┴─┴─┴─┴─┴─┴─┴─┴─┴─┴─┴─┴────┴───┴─────┘


司法院資訊處製作；財團法人民間司法改革基金會備份。
